【裁判字號】    97,台非,58
【裁判日期】    970221
【裁判案由】    竊盜
【裁判全文】
最高法院刑事判決                九十七年度台非字第五八號
上  訴  人  最高法院檢察署檢察總長
被      告  甲○○
上列上訴人因被告竊盜案件，對於台灣桃園地方法院中華民國九
十六年八月十日第一審確定判決（九十六年度易字第一０六七號
；起訴案號：台灣桃園地方法院檢察署九十六年度偵字第一三三
六六號），認為部分違背法令，提起非常上訴，本院判決如下：
    主  文
原判決關於諭知累犯部分撤銷。
甲○○所犯竊盜罪，處有期徒刑柒月。
    理  由
非常上訴理由稱：「按判決不適用法則或適用不當者，為違背法
令，刑事訴訟法第三百七十八條定有明文。又依法應於審判期日
調查之證據而未予調查者，其判決當然為違背法令，刑事訴訟法
第三百七十九條第十款亦有明文。又受徒刑之執行完畢，或一部
之執行而赦免後，五年以內故意再犯有期徒刑以上之罪者，方為
累犯，刑法第四十七條第一項定有明文。又依法應於審判期日調
查之證據，未予調查，致適用法令違誤，而顯然於判決有影響者
，該項確定判決即屬違背法令，得提起非常上訴，亦經司法院大
法官會議釋字第一八一號解釋在案。是事實審法院對於被告有無
累犯之事實，應否適用刑法第四十七條累犯之規定加重其刑，即
屬法院認定事實與適用法律之基礎事項，客觀上有調查之必要，
應依職權加以調查，倘被告並非累犯，而事實審並未詳加調查，
致判決時依累犯之規定論處，即屬刑事訴訟法第三百七十九條第
十款所規定，依法應於審判期日調查之證據而未予調查，其判決
當然違背法令。查被告甲○○因竊盜案件，經台灣桃園地方法院
以九十六年度易字第一０六七號竊盜，累犯，判處有期徒刑捌月
，固非無見。而上開確定判決認被告為累犯，無非以被告前於九
十五年間因違反毒品危害防制條例案件，經台灣桃園地方法院於
九十六年二月十二日以九十五年度壢簡字第二二二六號違反毒品
危害防制條例案件判處有期徒刑三月確定，並於九十六年五月二
十九日經台灣桃園地方法院檢察署執行科丑股以九十六年度執字
第二八五一號案件易科罰金執行完畢，復於五年內再犯竊盜罪為
其依據。然查該九十六年度執字第二八五一號案卷內並無被告已
易科罰金執行完畢之資料，經核與被告到庭稱該案件並未繳納易
科罰金，嗣於九十六年九月十二日始經檢察官發監執行等情相符
，足認該違反毒品危害防制條例案件實尚未執行，顯係卷附「刑
案資料查註表」登載有誤，致原確定判決失察，誤認被告前案已
執行完畢，而為累犯之認定，自有適用法則不當及應於審判期日
調查之證據而未予調查之違法。案經確定，且於被告不利，爰依
刑事訴訟法第四百四十一條、第四百四十三條提起非常上訴，以
資糾正」等語。
本院按判決不適用法則或適用不當者，為違背法令，刑事訴訟法
第三百七十八條定有明文。又依法應於審判期日調查之證據未予
調查，致適用法令違誤，而顯然於判決有影響者，該項確定判決
即屬違背法令，得提起非常上訴，亦有司法院釋字第一八一號解
釋可稽。而事實審法院對於被告有無累犯之事實，應否適用刑法
第四十七條累犯之規定加重其刑，即屬法院認定事實與適用法律
之基礎事項，客觀上有其調查之必要，倘被告不合累犯之要件，
而事實審並未詳加調查，致判決時適用累犯之規定論處，即屬刑
事訴訟法第三百七十九條第十款所規定依法應於審判期日調查之
證據未予調查，其判決當然為違背法令。另按受徒刑之執行完畢
，或一部之執行而赦免後，五年以內故意再犯有期徒刑以上之罪
者，方為累犯，刑法第四十七條第一項規定甚明。本件被告甲○
○因竊盜案件，經台灣桃園地方法院以民國九十六年度易字第一
０六七號刑事判決論以竊盜（累犯）罪，處有期徒刑捌月。然被
告前雖曾於九十五年間因違反毒品危害防制條例案件，經台灣桃
園地方法院於九十五年十二月二十九日以九十五年度壢簡字第二
二二六號違反毒品危害防制條例案件判處有期徒刑三月，於九十
六年二月十二日確定，而於九十六年三月八日移送台灣桃園地方
法院檢察署以九十六年度執字第二八五一號案件執行。但本件判
決時，該執行案卷內並無被告已易科罰金執行完畢之資料，核與
被告向執行檢察官稱該案件並未繳納易科之罰金，嗣於九十六年
九月十二日始經檢察官發監執行等卷內資料相符，足認本竊盜案
件判決時，該違反毒品危害防制條例案件所處之有期徒刑三月尚
未執行完畢，而係卷附「刑案資料查註表」登載有誤，原確定判
決失察，誤認被告前案已執行完畢，而認定本件竊盜為累犯，自
屬依法應於審判期日調查之證據未予調查，致適用法則不當，而
顯然於判決有所影響（即不應論以累犯而論以累犯），該項判決
當然違背法令。案經確定，且於被告不利，非常上訴意旨執以指
摘，洵有理由，應由本院將原判決關於諭知累犯部分撤銷，改判
如主文第二項所示，以資糾正。至原判決其他部分，非常上訴意
旨並未加以指摘，非本院所得審究，附此敘明。
據上論結，應依刑事訴訟法第四百四十七條第一項第一款，刑法
第三百二十條第一項，判決如主文。
中    華    民    國  九十七  年    二    月  二十一  日
                      最高法院刑事第十一庭
                          審判長法官  洪  文  章
                                法官  王  居  財
                                法官  郭  毓  洲
                                法官  黃  梅  月
                                法官  邱  同  印
      本件正本證明與原本無異
                                      書  記  官
中    華    民    國  九十七  年    二    月  二十六  日
                                                      Ｑ
附錄本件論罪科刑法條：
刑法第三百二十條第一項：
意圖為自己或第三人不法之所有，而竊取他人之動產者，為竊盜
罪，處五年以下有期徒刑、拘役或五百元以下罰金。


司法院資訊處製作；財團法人民間司法改革基金會備份。
